臺北高等行政法院判決
　　　　　　　　　　　　　　　　　　 96年度再字第00002號
再審原告　　甲○○
訴訟代理人　羅明通　律師
　　　　　　陳彥任　律師
再審被告　　財政部臺北市國稅局
代　表　人　許虞哲（局長）住同上
上列當事人間因綜合所得稅事件，再審原告對本院中華民國94年
5 月25日93年度訴字第1634號判決提起再審之訴，本院判決如下
：
    主  文
再審原告之訴駁回。
訴訟費用由再審原告負擔。
　　事  實
一、事實概要：
    再審原告民國（下同）88年度綜合所得稅結算申報，經再審
    被告所屬內湖稽徵所查獲短漏報其本人、配偶及受扶養親屬
    之營利、薪資、利息、機會中獎等所得合計新臺幣（下同）
    15,992,851元，乃核定綜合所得總額19,970,082元，淨額為
    19,139,761元，除補徵稅額6,073,355 元外，並按所漏稅額
    處0.2 倍之罰鍰1,214,600 元（計至百元為止）。再審原告
    對原核定其取自康柏電腦股份有限公司（下稱康柏公司）發
    給薪資所得15,907,221元部分不服，主張係屬免稅資本所得
    云云，申請復查。案經再審被告審理，認再審原告取得康柏
    公司美國總公司之股票認股權後，因執行認股權而實現之所
    得並非證券交易所得，核無免稅情事。另再審原告及其配偶
    、受扶養親屬既有系爭所得漏未申報，縱非故意，仍有過失
    之責任，故依再審原告取得康柏公司薪資所得15,907,221元
    ，併課其當年度綜合所得稅，及按所漏稅額處0.2 倍罰鍰，
    均無不合，遂以92年11月21日財北國稅法字第0920246204號
    復查決定予以駁回，未獲變更（下稱原處分）。再審原告仍
    未甘服，提起訴願亦遭決定駁回，遂向本院提起行政訴訟，
    嗣經本院94年5 月25日93年度訴字第1634號判決駁回（下稱
    原確定判決），再審原告仍不服，向最高行政法院提起上訴
    ，經最高行政法院於95年11月17日以95年度裁字第02531 號
    裁定駁回其上訴，再審原告仍不服，於96年1 月4 日以本院
    判決有行政訴訟法第273 條第1 項第13款、第14款規定為由
    ，向本院提起再審之訴。
二、兩造聲明：
（一）再審原告聲明：
    1.原確定判決廢棄。
    2.上列廢棄部分，原處分及原訴願決定均撤銷。
    3.再審及前程序歷審之訴訟費用均由再審被告負擔。
（二）再審被告聲明：
    1.駁回再審原告之訴。
    2.訴訟費用由再審原告負擔。
三、兩造之爭點：
（一）再審原告主張之理由：
    1.依康柏公司對於股票選擇權之規定，足證員工行使股票選
      擇權僅能以特定價格認購康柏公司之股票。必須員工將因
      此取得之康柏公司股票於證券市場中出售後，才能取得價
      差利益。是以本件再審原告所取得之利得，顯係於美國證
      券市場出售股票之所得，依所得稅法第2 條之反面解釋，
      自不應予以課稅。前開證據並未提出於原審確定判決程序
      ，顯係未經斟酌，自應認有行政訴訟法第273 條第1 項第
       3 款之再審事由：
      (1)查康柏公司對於股票選擇權事宜，為便於員工瞭解，定
        有相關規定「Your　Guide to Stock Options at Comp
        aq」。依前開規定第2 頁有關「如何行使股票選擇權（
        How You May Exercise　Your　Stock Option Grant）
        」之說明，行使股票選擇權亦即員工以特定價格購買康
        柏公司之股票（You exercise a stock option when y
        ou buy compaq stock at the price speclfied in yo
        u stock option Notice ），於前開規定第3 頁所則之
        步驟之一，甚至明定員工必須為購買之股票付款（You
        must pay for the stock and also pay applicable w
        ith holding taxes ）。足證單純行使選擇權之結果，
        員工僅能以特定價格購買股票，並不含因此而產生任何
        所得，反而必須支付購買股票之費用，必定於員工將行
        使選擇權所認購之股票於股票市場上出售後，方會有價
        差利得。且依前開規定第4 頁，員工得於任何時候出售
        因行使選擇權所得之股票（Subject to certain legal
        restritions, you may sell your stock at anytime
        once you exercise your stock option ）。是以依康
        柏公司規定，員工可於行使選擇權之同時將所認購之股
        票於證券市場上一併售出，亦可先行使選擇權，嗣後再
        於適當之時機出售康柏公司之股票。倘員工於行使選擇
        權之同時一併將所認股票出售，則康柏公司為便利員工
        起見，得允許員工透過仲介先行將股票出售，再就售股
        所得與員工結算，分別將應支付公司之認股成本與價差
        利得交付給康柏公司與員工; 反之倘員工於行使選擇權
        後並未同時出售股票，則員工不僅沒有任何股票交易所
        得，尚須依特定價格支付認購股票價金，待日後出售股
        票時，才能取得售股所得。
      (2)本件爭議之關鍵在於再審原告將所獲分配之股票選擇權
        予以行使並在美國出售，因此所得之利得究係屬於無需
        課稅之境外所得，抑或是必須課稅之薪資所得。然依前
        開說明，單純行使股票選擇權，並不可能獲有任何利得
        ，必定需再審原告將行使股票選擇權所認購之股票於美
        國證券市場中出售，扣除當初認購股票之成本後，方有
        可能獲有利差所得，以本件系爭收入顯係再審原告於美
        國證券市場中出售股票所取得，依所得稅法第2 條之反
        面解釋，其所得來源係境外，自不應予以課稅。實際上
        ，本件再審原告即係於行使股票選擇權後，同時委託仲
        介（broker）將該認購之股票於證券市場上予以出售，
        才會因而取得系爭利得，是以系爭利得實係因再審原告
        於美國證券市場上出售股票所得。
      (3)抑有進者，原確定判決書於第4 頁倒數第10行亦已認定
        本件再審原告係將取得之股票選擇權（實際上應係將行
        使股票選擇權所取得之股票）於美國證券出售等語，足
        徵原確定判決亦已認定系爭所得係來自美國證券市場出
        售股票之所得，從而原確定判決竟無視系爭所得之發生
        地係在境外，以及其係出售股票之利得等兩大重要事實
        ，仍認為系爭所得屬於應予課稅之薪資所得，自有未恰
        。
      (4)前開康柏公司對於股票選擇權之規定，並未提出於原確
        定判決程序中，致使原確定判決之承審法官無從審酌此
        一重要證據，因而對系爭利得之性質有所誤會，自應認
        為本件確有行政訴訟法第273 條第1 項第13款之再審事
        由。
    2.康柏公司雖係以薪資名義針對系爭利得開立扣敘憑單，惟
      康柏公司所開立之扣繳憑單其上所列科目未必正確，且再
      審原告已於89年3 月間以存證信函表示不同意康柏公司所
      開立之扣繳憑單，原確定判決法院自應自行認定系爭利得
      之性質。再審原告已將該存證信函提出於原確定判決程序
      ，然原確定判決竟未審酌此項重要證據，即認系爭利得係
      屬薪資性質，自有行政訴訟法第273 條第1 第14款之再審
      事由：
      (1)查本件康柏公司雖係以薪資名義針對系爭利得開立扣繳
        憑單，惟查: 康柏公司所開立扣繳憑單上所戴之科目未
        必正確，且實務上易常見國稅局對於扣繳之科目不同意
        而予以更正之情形，從而原審判決率以該扣繳憑單上所
        列科目為依據，逕為認定系爭利得係屬薪資性質，自有
        未恰。況再審原告於收到該扣繳憑單後，早已於89年3
        月間以存證信函表示不同意康柏公司所開立之扣繳憑單
        ，從而原確定判決自應就系爭利得之性質自行認定。但
        原確定判決對於前開存證信函此一重要證據漏未斟酌，
        即認系爭利得係屬薪資性質，自有行政訴訟法第273 條
        第1 項第14款之再審事由。
      (2)次查原確定判決雖於第4 頁第三段認定：原告（即再審
        原告）因任職於康柏公司，取得美國康柏總公司之股票
        選擇權計15,332股，嗣原告於88年2 月2 日執行前開股
        票選擇權，而由康柏公司以每股美金46.63 元補貼原告
        原認購價格與股票市價之差額計美金479,761,78元（折
        合新臺幣15,907,221元）等情云云，然查: 再審原告既
        擁有康柏公司股票選擇權15,332股，若每股由康柏公司
        貼補46.63 美金，總計應為714,931.16美金（15,332x4
        6.63=714,931.16 ），若依當時匯率33.15 計算，換算
        為新臺幣應為23,699,967元（714,931.16x33.15=23,69
        9,967 ），亦非康柏公司所開扣繳憑單上所載15,907,2
        21元，足徵前開每股46.63 美金，應係再審原告出售股
        票之價格，而康柏公司所開扣繳憑單上所載15,907,221
        元，實係再審原告出售股票所得扣除認購成本後所獲之
        利得，其非屬薪資之性質。
（二）再審被告主張之理由：
    1.按「凡有中華民國來源所得，應就其中華民國來源之所得
      ，依本法規定，課徵綜合所得稅。」「本法稱中華民國來
      源所得，係指左列各項所得…三、在中華民國境內提供勞
      務之報酬。」「第3 類：薪資所得：凡公、教、軍、警、
      公私事業職工薪資及提供勞務者之所得…二、前項薪資包
      括：薪金、俸給、工資、津貼、歲費、獎金、紅利、各種
      補助費及按月或按年分期給付之退休金或養老金。」行為
      時所得稅法第2 條第1 項、第8 條第3 項及第14條第1 項
      第3 類定有明文。
    2.本件再審原告88年度綜合所得稅結算申報，經再審被告查
      獲其短漏報本人、配偶及受扶養親屬之營利、薪資、利息
      、機會中獎等所得合計15,992,851元，遂併課核定其當年
      度綜合所得總額19,970,082元，淨額19,139,761元，除補
      徵稅額6,073,355 元外，並按所漏稅額處0.2 倍之罰鍰1,
      214,60 0元。再審原告對原核定其取自康柏公司發給薪資
      所得15,907,221元部分不服，主張係屬免稅所得等情，申
      經復查決定予以駁回，提起訴願，亦遭決定駁回。
    3.再審原告之意旨略以：依康柏公司對於員工行使股票選擇
      權之規定，足證員工單純行使股票選擇權之結果，僅能以
      特定價格購買康柏公司之股票，並不會因此產生任何所得
      ，反而必須支付購買股票之費用，必須員工將因此取得之
      股票於證券市場中出售後，方能取得價差利益。是以再審
      聲請人所取得之利得，顯係於美國證券市場出售股票之所
      得，依所得稅法第2 條之反面解釋，其所得來源係境外，
      自不應予以課稅。前開康柏公司對員工股票選擇權之規定
      ，並未提出於原確定判決程序，未經斟酌，有行政訴訟法
      第273 條第1 項第13款之再審事由。又康柏公司雖係以薪
      資名義開立系爭利得扣繳憑單，惟再審聲請人已於89 年3
      月間以存證信函表示不同意康柏公司所開立之扣繳憑單，
      並將該存證信函提出於原確定判決程序，原確定判決竟未
      審酌此項重要證據，率認系爭利得係屬薪資性質，自有行
      政訴訟第27 3條第1 項第14款之再審事由。又再審聲請人
      之股票選擇權15,332股，若每股由康柏公司貼補46.63 元
      美金，依當時匯率換算新臺幣應為23,699,967元，亦非扣
      繳憑單上所載之15,907,221元，扣繳憑單所載金額實係再
      審聲請人出售股票所得扣除成本後所獲之利得，非屬薪資
      所得性質云云。惟查：
      (1)按行政訴訟法第273 條第1 項第13款所謂「當事人發見
        未經斟酌之證物或得使用該證物者」，係指該證物在前
        訴訟程序中即已存在而當事人不知其存在，或雖知有此
        ，而不能使用，現始發現或得使用者而言，並以如經斟
        酌可受較有利益之裁判者為限。若前訴訟程序終結後始
        作成之文件，或當事人於前訴訟程序中即知其存在，均
        非現始發見之證物，不得據以提起再審之訴。次按同法
        第1 項第14款所謂「原判決就足以影響於判決之重要證
        物漏未斟酌者」，係指當事人在前訴訟程序已經提出，
        而原確定判決漏未於理由中斟酌者而言，申言之，該項
        證物如經斟酌，原裁判將不致為如此之論斷，若縱經斟
        酌亦不足影響原裁判之內容，或原裁判曾於理由中說明
        其為不必要之證據者，均與本條規定得提起再審之要件
        不符。又按行政訴訟法第283 條準用同法第273 條第1
        項規定，裁定已經確定而有第273 條之情形者，得以聲
        請再審對於確定裁定聲明不服。但當事人已依上訴主張
        其事由或知其事由而不為主張者，不在此限。
      (2)本件再審原告提起行政訴訟時業已就前述主張系爭所得
        並非中華民國來源所得，亦非薪資所得等情，訴經鈞院
        93年度訴字第01634 號判決所不採，遞向最高行政法院
        提起上訴時，復執之作為上訴理由任加爭執，為最高行
        政法院以其對原確定判決究有何違背法令之事由，並未
        具體指明，上訴難認為合法，予以裁定駁回。揆諸首開
        法律說明，其提起本件再審聲請顯為不合法。
      (3)依其聲請意旨訴稱其就康柏公司對員工行使股票選擇權
        之規定，並未提出於原確定判決程序，未經斟酌，且原
        確定判決亦漏未審酌其對所得性質異議之存證信函等情
        ，查所附康柏公司認股權指南及存證信函，業據再審聲
        請人於復查階段即已提示供再審相對人審酌，並附於再
        審被告原處分卷宗內訴經鈞院詳為審酌，原確定判決並
        已詳為說明其駁回之理由，並非如再審原告所稱係初不
        知其存在或不能使用，而現始發見或得使用之證物，亦
        無原確定判決就足以影響於判決之重要證物漏未斟酌之
        情形可言。本件再審原告因服務於外商在中華民國境內
        之分公司，並據其與公司所簽定之員工認股權契約取得
        國外總公司所給予之員工認股權，雖該權利係國外總公
        司所給予，且執行並取得差價利益之地點亦為海外，惟
        其實際提供勞務地仍在境內，依所得稅法第8 條第3 款
        規定，自屬中華民國來源所得；且員工認股權本身具有
        一定之勞務對價性，除有限制發放對象外，通常亦會針
        對行使權設有若干條件限制，按收入類別之歸屬，是由
        其取得之原因事實決定，則系爭所得為薪資所得自無疑
        義。再審聲請人履次訴稱其於執行認股權時並無所得，
        而係將執行取得之股票出售後始取得差價利益，惟其於
        執行日得以低於股票公平市價之優惠價格認購股票，該
        項由康柏公司按股票市價與認購價格之差額直接補貼再
        審原告之金額，當然即屬己實現之所得，嗣其於取得股
        票後再次出售，若有所得方屬證券交易所得範疇，其與
        執行認股權取得股票時已實現之所得無涉，再審聲請人
        所提出之爭點顯係對於執行員工認股權之所得實現時點
        、所得客體及所得量化等內容明顯誤解，並將之與嗣後
        出售階段之證券交易所得混為一談，其主張自非可採。
        至其訴稱系爭所得金額有誤一節，查46.63 美元係執行
        日股票每股公平市價，康柏公司係以此一價格與再審原
        告應付之認購價格二者之差額，據以補貼再審原告總計
        美金479,761.78元，折合新臺幣15,907,221元，再審原
        告亦屬誤解，併予陳明。經核再審原告僅重複述說其在
        訴訟程序及上訴程序之主張理由，並以其一己對法律見
        解之歧異加以爭執，並無理由。
    4.綜上所述，再審原告為本件再審之聲請為不合法。
   理  由
一、按行政訴訟法第275 條規定：「（第1 項）再審之訴專屬為
    判決之原行政法院管轄。（第2 項）對於審級不同之行政法
    院就同一事件所為之判決提起再審之訴者，由最高行政法院
    合併管轄之。（第3 項）對於最高行政法院之判決，本於第
    273 條第一項第九款至第十四款事由聲明不服者，雖有前二
    項之情形，仍專屬原高等行政法院管轄。」本件再審原告主
    張原確定判決有行政訴訟法第273 條第1 項第13款、第14款
    事由，參酌上開規定，本院自有管轄權，合先敘明。
二、次按，「有左列各款情形之一者，得以再審之訴對於確定終
    局判決聲明不服。但當事人已依上訴主張其事由或知其事由
    而不為主張者，不在此限：…一三、當事人發見未經斟酌之
    證物或得使用該證物者。但以如經斟酌可受較有利益之裁判
    者為限。一四、原判決就足以影響於判決之重要證物漏未斟
    酌者。」行政訴訟法第273 條第1 項第13款、第14款定有明
    文。其中第13款所謂「當事人發見未經斟酌之證物或得使用
    該證物者」，係指該證物在前訴訟程序中即已存在而當事人
    不知其存在，或雖知有此，而不能使用，現始發現或得使用
    者而言，並以如經斟酌可受較有利益之裁判者為限。若前訴
    訟程序終結後始作成之文件，或當事人於前訴訟程序中即知
    其存在，均非現始發見之證物，不得據以提起再審之訴。另
    同法第1 項第14款所謂「原判決就足以影響於判決之重要證
    物漏未斟酌者」，係指當事人在前訴訟程序已經提出，而前
    確定判決漏未於理由中斟酌者而言。申言之，該項證物如經
    斟酌，原裁判將不致為如此之論斷，若縱經斟酌亦不足影響
    原裁判之內容，或原裁判曾於理由中說明其為不必要之證據
    者，均與本條規定得提起再審之要件不符。
三、再審原告固主張本件有行政訴訟法第273 條第1 項第13款及
    第14款之再審事由，略稱：「1.依康柏公司對於股票選擇權
    之規定，足證員工行使股票選擇權僅能以特定價格認購康柏
    公司之股票。必須員工將因此取得之康柏公司股票於證券市
    場中出售後，才能取得價差利益。是以本件再審原告所取得
    之利得，顯係於美國證券市場出售股票之所得，依所得稅法
    第2 條之反面解釋，自不應予以課稅。前開證據並未提出於
    原審確定判決程序，顯係未經斟酌，自應認有行政訴訟法第
    273 條第1 項第3 款之再審事由。2.康柏公司雖係以薪資名
    義針對系爭利得開立扣敘憑單，惟康柏公司所開立之扣繳憑
    單其上所列科目未必正確，且再審原告已於89年3 月間以存
    證信函表示不同意康柏公司所開立之扣繳憑單，前確定判決
    法院自應自行認定系爭利得之性質。再審原告已將該存證信
    函提出於原確定判決程序，然原確定判決竟未審酌此項重要
    證據，即認系爭利得係屬薪資性質，自有行政訴訟法第27 3
    條第1 第14款之再審事由。」云云。但查，前開再審原告所
    主張原確定判決未經斟酌之證物「Your　Guide to Stock O
    ptions at Compaq」（康柏認購權指南，即行政訴訟再審聲
    請狀所檢附之聲證1 ），業經再審原告於92年9 月12日申請
    復查時提示，有該文件附卷可稽（參見原處分卷第56頁至第
    76頁），顯見此部分證物並無「在前訴訟程序中即已存在而
    當事人不知其存在，或雖知有此，而不能使用，現始發現或
    得使用者」之情形甚明，自與行政訴訟法第1 項第13款所謂
    「當事人發見未經斟酌之證物或得使用該證物者」之要件不
    符。次查，前開再審原告所主張原確定判決漏未斟酌之證物
    ，則為其於89年3 月間所寄發之存證信函（即行政訴訟再審
    聲請狀所檢附之聲證2 ），該信函內容僅在表述再審原告如
    何不同意康柏公司開立系爭扣繳憑單之意見，就本案而言，
    其效果與再審原告於原確定判決程序中單純否認漏稅及違章
    行為無異，皆屬其自我辯駁之詞，證明力本屬有限；又原確
    定判決理由（理由欄第3 項）亦載明：「原告因任職於康柏
    公司，取得美國康柏總公司之股票選擇權計15,332股，嗣原
    告於88年2 月2 日執行前開股票選擇權，而由康柏公司以每
    股美金46.63 元補貼原告原認購價格與股票市價之差額計美
    金479761.78 元（折合新臺幣15,907,221元）等情，有康柏
    公司91年6 月24日康柏（91）字第019 號函附存證信函及薪
    資所得扣繳憑單附原處分卷可稽，並為原告所不爭，自堪信
    為真實。足徵原告取得之前開股票選擇權雖在美國證券市場
    出售，惟係由臺灣康柏公司補貼其執行該股票選擇權之價差
    ，核其性質，乃康柏公司基於原告提供勞務及其工作表現而
    給予之紅利，依前揭所得稅法第14條第3 類第2 款規定，自
    屬原告取自康柏公司之薪資所得範疇甚明，原告執其係在美
    國證券市場出售而取得價金，訴稱非中華民國來源所得云云
    ，核不足採。」等語，已就再審原告在中華民國境內確有系
    爭薪資所得（紅利）等事實詳為論證，上開存證信函縱經斟
    酌，顯不足以影響原裁判之內容，亦與行政訴訟法第1 項第
    14款所謂「原判決就足以影響於判決之重要證物漏未斟酌者
    」之要件不合。
四、綜上所述，再審原告主張本院94年5 月25日93年度訴字第16
    34號判決，有行政訴訟法第273 條第1 項第13款及第14款之
    事由而提起再審之訴，然依其起訴主張之事實，顯難認有再
    審理由，爰不經言詞辯論，逕以判決駁回之。
據上論結，本件再審之訴為無理由，爰依行政訴訟法第278 條第
2項、第98條第3 項前段，判決如主文。
中　　華　　民　　國　　96　　年　 　5　　月　 28  　 日
                       第一庭審判長法  官　王立杰
                                   法  官  周玫芳
                                   法  官  劉錫賢
上為正本係照原本作成。
如不服本判決，應於送達後20日內，向本院提出上訴狀並表明上
訴理由，如於本判決宣示後送達前提起上訴者，應於判決送達後
20日內補提上訴理由書（須按他造人數附繕本）。
中　　華　　民　　國　　96　　年　 　5　　月　 28  　 日
                                   書記官  林佳蘋
